【裁判字號】    98,再,9
【裁判日期】    981231
【裁判案由】    再審之訴
【裁判全文】
臺灣臺南地方法院民事裁定                 98年度再字第9號
再審原告    乙○○
再審被告    甲○○
上列當事人間聲請再審事件，再審原告對於本院民國98年3 月27
日核發，業於民國98年4月7日確定之支付命令（本院98年度司促
字第2488號）提起再審之訴，本院裁定如下：
    主  文
再審之訴駁回。
再審訴訟費用由再審原告負擔。
    理  由
一、再審原告主張：
  (一)再審被告因與再審原告於民國（下同）97年間就有關給付宣
    傳費事件產生糾紛，再審被告乃於97年底向本院聲請對再審
    原告核發支付命令（ 97年度司促字第43585號），再審原告
    依法提出異議，雙方乃纏訟至今（ 98年度簡上字第101號）
    。詎，雙方進行訴訟中，再審被告竟又以同一事實理由向本
    院聲請再發支付命令，請求金額並予擴大為新台幣70萬元，
    再審原告接到支付命令（即系爭98年度司促字第2488號）後
    ，當然立即提出異議，但在書寫異議狀時，因以電腦舊檔改
    寫，一時疏忽，竟未將案號年度更正，故誤植為「97年度司
    促字第2488號」，股別部分亦因未更正，致誤「德股」為「
    午股」，惟當事人之姓名、住址均無錯誤。對於此項顯然錯
    誤，再審原告雖難辭其咎，但本院承辦人員應可輕易發現錯
    誤，而令補正，孰料不知為何，本院竟未予再審原告任何令
    補正之機會，本件支付命令乃因而確定，且由於確定證明書
    僅發給再審被告，再審原告遲至98年10月26日接獲本院執行
    命令始發覺此一問題。就本事件言，再審原告確有依法於20
    日法定異議期間內提出異議，縱使案號年度及股別有錯誤，
    但當事人姓名、住址皆正確，顯見再審原告已清楚針對再審
    被告聲請內容表達異議，本院不能僅因案號誤寫，即可在不
    予補正機會之狀況下，令再審原告受鉅大之財產損失。又支
    付命令之核發僅書面審核，對債務人之權利而言具有高度侵
    害性，因此民事訴訟法第516條第1項規定得不附理由提出異
    議，旨即在保障債務人之權益，既然如此，再審原告既已有
    提出異議之事實，當然更須受到保障，爰依民事訴訟法第
    521條第2項規定，提起本訴等語。
  (二)並聲明：1.原確定之支付命令（本院98年度司促字第2488號
    ）失其效力，原支付命令之聲請視為起訴。2.再審費用及原
    支付命令聲請費用均由再審被告負擔。
二、按「再審之訴不合法者，法院應以裁定駁回之」、「債務人
    對於支付命令未於法定期間合法提出異議者，支付命令與確
    定判決有同一之效力。前項支付命令有第496條第1項之情形
    者，得提起再審之訴，並以原支付命令之聲請，視為起訴。
    」，民事訴訟法第520條第1項、第521條定有明文，復按「
    再審之訴，應於30日之不變期間內提起。前項期間，自判決
    確定時起算，判決於送達前確定者，自送達時起算；其再審
    之理由發生或知悉在後者，均自知悉時起算。但自判決確定
    後已逾5年者，不得提起。」，民事訴訟法第500條亦有明文
    。經查：本院98年度司促字第2488號支付命令係於98年4 月
    7 日送達再審原告收受，有送達證書附於前開民事卷可稽，
    因再審原告未於期限內聲明異議，本院於同年4 月28日就系
    爭支付命令核發確定證明書，載明系爭支付命令係於98年4
    月7 日發生送達效力，業已確定，再審原告嗣遲至98年11月
    13日方向本院提出本件民事聲請再審狀，據此，原支付命令
    送達再審原告之翌日即98年4月8日起，迄提起本件再審之訴
    止，顯已逾30日法定不變期間，難謂合法。
三、次按，提起再審之訴，應依民事訴訟法第501條第1項第4 款
    表明再審理由及關於再審理由並遵守不變期間之證據，此為
    必須具備之程式。又所謂表明再審理由，必須指明確定判決
    有如何合於法定再審事由之具體情事始為相當，倘僅泛言有
    何條款之再審事由，而無具體情事者，仍難謂已合法表明再
    審事由。既未合法表明再審事由，即為無再審之事由，性質
    上無庸命其補正，最高法院61年台再字第137 號判例意旨可
    資參照。經查，本件再審原告提起再審之訴，僅泛言「提出
    異議，但在書寫異議狀時，因以電腦舊檔改寫，一時疏忽，
    竟未將案號年度更正，故誤植為『97年度司促字第2488號』
    ，股別部分亦因未更正，致誤『德股』為『午股』，惟當事
    人之姓名、住址均無錯誤」等語，並未於其再審訴狀內具體
    表明原確定支付命令准許再審被告即債權人之聲請，有符合
    第496條第1項之情形之再審事由。揆諸前揭法條規定及判例
    意旨，再審原告提起本件再審之訴，亦難認為合法，應予駁
    回。
四、再本件再審原告雖主張其異議狀縱有誤繕案號，但本院承辦
    人員應可輕易發現錯誤，而令補正云云，惟經本院調閱97年
    度司促字第2488號、98年度司促字第2488號卷宗，卷內均無
    附再審原告所稱之聲明異議狀，再審原告以此質疑本院未令
    其補正，亦無所據，併此敘明。
五、據上論結，本件再審之訴為不合法，應予駁回。爰依民事訴
    訟法第502條第1項、第95條、第78條規定，裁定如主文。
中    華    民    國    98    年    12    月    31    日
                  民事第三庭    法  官  周素秋
以上正本係照原本作成。
如對本裁定抗告須於裁定送達後10日內向本院提出抗告狀，並應
繳納抗告費新台幣1,000元整。
中    華    民    國    98    年    12    月    31    日
                                書記官  洪浩容

司法院資訊處製作；財團法人民間司法改革基金會備份。
